臺灣彰化地方法院民事裁定
111年度消債更字第92號
聲  請  人  
即債務人    黃姿穎  
上列當事人因消費者債務清理事件聲請更生，本院裁定如下：
    主  文
債務人甲○○自民國111年10月14日下午4時起開始更生程序。
命司法事務官進行本件更生程序。
    理  由
一、按債務人不能清償債務或有不能清償之虞者，得依本條例所
    定更生或清算程序，清理其債務。債務人無擔保或無優先權
    之債務總額未逾新臺幣1,200萬元者，於法院裁定開始清算
    程序或宣告破產前，得向法院聲請更生。債務人對於金融機
    構負債務者，在聲請更生或清算前，應向最大債權金融機構
    請求協商債務清償方案，或向其住、居所地之法院或鄉、鎮
    、市、區調解委員會聲請債務清理之調解。消費者債務清理
    條例（下稱消債條例）第3條、第42條第1項、第151條第1項
    定有明文。次按法院開始更生程序之裁定，應載明其年、月
    、日、時，並即時發生效力。法院裁定開始更生或清算程序
    後，得命司法事務官進行更生或清算程序。消債條例第45條
    第1項、第16條第1項前段定有明文。又消債條例第3條所謂
    「不能清償債務或有不能清償之虞」者，其中所稱「不能清
    償」，指債務人因欠缺清償能力，對已屆期之債務，全盤繼
    續處於不能清償之客觀經濟狀態者而言。裨使不幸陷入經濟
    困境之人得以清理債務、重建生活，並在債務清理過程中能
    保有符合人性尊嚴之最低基本生活目的。
二、聲請意旨略以：聲請人即債務人（下稱債務人）111年5至7
    月薪資共新臺幣（下同）74,600元，名下無財產，與配偶共
    同扶養一名未成年子女。目前積欠債務總額約1,257,853元
    ，有不能清償債務之情事。債務人前曾向住、居所地之法院
    聲請債務清理之調解，但調解不成立，而其無擔保或無優先
    權之債務總額未逾1200萬元，復未經法院裁定開始清算程序
    或宣告破產，爰向本院聲請更生等語。
三、經查：
(一)債務人於消債條例施行後，曾向住、居所地之本院聲請調解
    ，因債務人未到場而調解不成立，業經調取本院111年度司
    消債調字第120號卷核閱無訛，亦有本院調解不成立證明書1
    紙附卷可佐，堪認調解未成立，而債務人積欠金融機構與非
    金融機構債權人之金額合計達1,478,401元，未逾1200萬元
    等情，有台灣銀行、聯邦商業銀行、華南商業銀行、裕融企
    業股份有限公司、遠傳電信股份有限公司、臺灣大哥大股份
    有限公司等陳報狀在卷可考，且於聲請更生前一日回溯五年
    內聲請人未從事營業活動，亦未經法院裁定開始清算程序或
    宣告破產，故債務人所為本件更生聲請是否准許，即應審究
    其現況是否確實具有不能清償債務或有不能清償之虞等情事
    而定。
(二)查債務人現任職於建築師事務所，111年5至7月薪資共74,60
    0元，換算每月薪資約24,867元（小數點以下四捨五入），
    有在職薪資證明1紙可參。又其在各金融機構存款餘額合計
    僅約數百元，此外無其他財產，亦有存摺影本、帳戶交易明
    細表及稅務電子閘門財產所得調件明細表等在卷可證，故本
    院暫以債務人每月收入，作為計算債務人目前償債能力之依
    據。
(三)按債務人必要生活費用，以最近一年衛生福利部或直轄市政
    府所公告當地區每人每月最低生活費一點二倍定之；受扶養
    者之必要生活費用，準用第一項規定計算基準數額，並依債
    務人依法應負擔扶養義務之比例認定之；債務人聲請更生或
    清算時所提財產及收入狀況說明書，其表明每月必要支出之
    數額，與本條例第64條之2第1項、第2項規定之認定標準相
    符者，毋庸記載原因、種類及提出證明文件，消債條例第64
    條之2第1項、第2項、消債條例施行細則第21條之1第3項定
    有明文。而衛生福利部公告臺灣省111年度最低生活費標準1
    4,230元之1.2倍即17,076元（計算式：14230元×1.2＝17076
    ）。本件債務人與配偶須共同扶養一名未成年子女，按此計
    算其最低生活費為25,614元（計算式：17076*1.5=25614）
    ，債務人陳報每月必要支出係22,000元，尚低於此，應可接
    受。
(四)從而，以債務人每月收入24,867元扣除其個人每月必要生活
    費用22,000元後，剩餘2,867元，而債權人等所陳報之債權
    金額達1,478,401元，需約42.97年方可全數清償完畢（計算
    式：0000000÷2867÷12＝42.97），客觀上即可預見係處於通
    常且繼續不能清償之狀態，而合於「不能清償債務」之要件
    。
四、據上論結，本院綜合債務人之清償能力，堪認其客觀上對已
    屆清償之債務有不能清償之情事，又其所負無擔保或無優先
    權之債務未逾1,200萬元，且未經法院裁定開始清算程序或
    宣告破產。復查本件無消債條例第6條第3項、第8條或第46
    條各款所定駁回更生聲請之事由存在，則債務人聲請更生，
    洵屬有據，應予准許。至債務人於更生程序進行中，應提出
    足以為債權人會議可決或經法院認為公允之更生方案以供採
    擇。而司法事務官於進行本件更生程序、協助債務人提出更
    生方案時，亦應依債務人之薪資變化、社會常情及現實環境
    衡量債務人之償債能力，並酌留其生活上應變所需費用，進
    而協助債務人擬定允當之更生方案，始符消債條例重建債務
    人經濟生活之立法目的，附此敘明。
五、依消債條例第11條第1項、第45條第1項、第16條第1項，裁
    定如主文。　
中　　華　　民　　國　　111 　年　　10　　月　　14　　日
                 民事第一庭    法　　官　張佳燉
以上正本係照原本作成。
本件不得抗告。
中　　華　　民　　國　　111 　年　　10　　月　　14　　日
                               書 記 官  曾靖雯